# 请教陈版，关于分地块合作模式下会计处理的问题

提问人：芝士蛋糕 aa 时间：2021-03-15 00:21:00
陈版好，关于房地产企业之间在同一公司法人主体下分地块合作时的会计处理问题想向您请教：一项目公司有A，B两块地，甲公司和乙公司双方就A地块共同合作开发（合作地块），合作地块由甲公司投资60%，乙公司投资40%，利润分配按投资比例分配；B地块（单独地块）由乙公司独立操盘，独享利润。
会计核算上：该项目公司成立了两个账套分别核算A地块和B地块，两个账套由甲、乙公司分别管理；
资金管理上：在资金上设立银行账户给单独地块且由乙公司管理，其余银行账户用于合作地块，由甲公司管理；
表决权上：项目公司董事会中甲公司占 3 席，乙公司 2 席，董事会决议关于制定经营计划/投资方案/利润分配等方案需全体董事过半通过问题一：甲公司是否必须合并整个项目公司的数据，还是只合并合作地块账套的数据？
问题二：如果要实现甲公司只合并合作地块数据，有哪些途径可以选择？

回答人：chenyiwei
根据《企业会计准则第 33 号——合并财务报表（ 2014 年修订）》第二十条：
第二十条 投资方通常应当对是否控制被投资方整体进行判断。但极个别情况下，有确凿证据表明同时满足下列条件并且符合相关法律法规规定的，投资方应当将被投资方的一部分（以下简称“该部分”）视为被投资方可分割的部分（单独主体），进而判断是否控制该部分（单独主体）。
（一）该部分的资产是偿付该部分负债或该部分其他权益的唯一来源，不能用于偿还该部分以外的被投资方的其他负债；
（二）除与该部分相关的各方外，其他方不享有与该部分资产相关的权利，也不享有与该部分资产剩余现金流量相关的权利。
据此，虽然项目公司分为两个账套，但两个地块不能被视为“单独主体”，故甲公司不能仅合并合作地块账套的数据。从主帖情况看，甲或乙单独都不能控制项目公司，可能更适合的方法是权益法核算，但权益法核算的损益调整应根据双方约定计算分别归属各自的权益和损益份额，而不能将项目公司报表整体乘以名义上的股权比例来确定。